臺灣嘉義地方法院刑事判決　　　　　　　100年度訴字第737號
公　訴　人　臺灣嘉義地方法院檢察署檢察官
被　　　告　黃俊民
上列被告因違反毒品危害防制條例案件，經檢察官提起公訴（
100年度毒偵字第1226號），被告於準備程序中就被訴事實為有
罪之陳述，經本院合議庭裁定由受命法官獨任進行簡式審判程序
，判決如下：
    主  文
黃俊民施用第一級毒品，累犯，處有期徒刑捌月。
    犯 罪 事 實
一、黃俊民前因施用毒品案件，經本院以90年度毒聲字第907號
    裁定送觀察、勒戒後，認無繼續施用毒品傾向，於民國90年
    9月25日釋放，經臺灣嘉義地方法院檢察署檢察官以90年度
    毒偵字第1084號為不起訴處分確定。又因施用毒品案件，經
    本院以91年毒聲字第168號裁定送觀察、勒戒，因認有繼續
    施用毒品之傾向，經本院以91年毒聲字第368號裁定送強制
    戒治，刑罰追訴部分則經本院以91年度簡字第643號判決判
    處有期徒刑4月確定。另因施用毒品案件，經臺灣桃園地方
    法院以95年度訴字第2348號判決判處有期徒刑9月確定，嗣
    經該院以96年度聲減字第2228號裁定減為有期徒刑4月15日
    確定，於97年3月21日縮刑期滿執行完畢。再因施用毒品案
    件，分經本院以97年度訴字第132號、98年度訴字第469號判
    決判處有期徒刑1年及9月確定，2案接續執行，於99年8月27
    日假釋付保護管束，刑期至99年11月2日屆滿，未經撤銷假
    釋，以已執行論。詎仍不知警惕，猶基於施用第一級毒品海
    洛因之犯意，於100年7月1日凌晨0時許，在嘉義縣布袋鎮見
    龍里12鄰內田98號其住處，以將海洛因摻水加入針筒後施以
    皮下注射方式，施用海洛因1次。經警採集其尿液送驗，結
    果呈可待因及嗎啡陽性反應。
二、案經嘉義縣警察局朴子分局報告臺灣嘉義地方法院檢察署檢
    察官偵查起訴。
    理  由
一、本件係經被告黃俊民於準備程序當庭表示認罪，而經本院裁
    定以簡式審判程序加以審理，則依據刑事訴訟法第273條之
    2、同法第159條第2項之規定，不適用傳聞法則有關限制證
    據能力之相關規定，合先敘明。
二、上開犯罪事實，有下列證據足資證明：
  (一)被告於本院審理時之自白；
  (二)代號與真實姓名對照表（代號：朴82）、正修科技大學超
      微量研究科技中心100年7月19日尿液檢驗報告各1份。
三、按施用第一級、第二級毒品為犯罪行為，毒品危害防制條例
    第10條第1項、第2項定有處罰明文。故施用第一級、第二級
    毒品者，依前揭規定本應科以刑罰。惟基於刑事政策，對合
    於一定條件之施用者，則依同條例第20條、第23條之規定，
    施以觀察、勒戒及強制戒治之保安處分。又毒品危害防制條
    例於92年7月9日修正公布，自93年1月9日施行，其中第20條
    、第23條將施用毒品之刑事處遇程序，區分為「初犯」及「
    5年內再犯」、「5年後再犯」。依其立法理由之說明：「初
    犯」，經觀察、勒戒或強制戒治後，應為不起訴處分或不付
    審理之裁定；經觀察、勒戒或強制戒治執行完畢釋放後，「
    5年內再犯」者，因其再犯率甚高，原實施之觀察、勒戒及
    強制戒治既已無法收其實效，爰依法追訴或裁定交付審理。
    至於經觀察、勒戒或強制戒治執行完畢釋放後，「5年後再
    犯」者，前所實施之觀察、勒戒或強制戒治已足以遮斷其施
    用毒品之毒癮，為期自新及協助其斷除毒癮，仍適用「初犯
    」規定，先經觀察、勒戒或強制戒治之程序。從而依修正後
    之規定，僅限於「初犯」及「5年後再犯」二種情形，始應
    先經觀察、勒戒或強制戒治程序。倘被告於5年內已再犯，
    經依法追訴處罰，縱其第3次（或第3次以上）再度施用毒品
    之時間，在初犯經觀察、勒戒或強制戒治執行完畢釋放5年
    以後，已不合於「5年後再犯」之規定，且因已於「5年內再
    犯」，顯見其再犯率甚高，原實施觀察、勒戒或強制戒治，
    已無法收其實效，即應依該條例第10條處罰（參見最高法院
    97年9月9日第5次刑事庭會議決議意旨）。查被告前因施用
    毒品案件，經法院裁定送觀察、勒戒及強制戒治處分執行完
    畢釋放後5年內，再多次違犯如犯罪事實欄所載施用毒品犯
    行，均經依法追訴處罰，縱其本次施用毒品時間，與前開90
    年觀察、勒戒及強制戒治處分執行完畢日相距已5年以上，
    揆諸前開說明，已不合於「5年後再犯」之規定，自應依毒
    品危害防制條例第10條之規定處罰。是核被告所為，係犯毒
    品危害防制條例第10條第1項之施用第一級毒品罪。被告於
    上開施用海洛因前持有第一級毒品以施用，其持有之低度行
    為，應為施用之高度行為所吸收，不另論罪。又被告有前揭
    之前科科刑及執行紀錄，有臺灣嘉義地方法院檢察署刑案資
    料查註紀錄表、臺灣高等法院被告前案紀錄表各1份在卷可
    按，其受徒刑之執行完畢，5年以內故意再犯有期徒刑以上
    之罪，為累犯，應依刑法第47條第1項之規定加重其刑。爰
    審酌被告曾因施用毒品，經本院裁定送觀察勒戒、強制戒治
    ，並經法院判處徒刑而再犯本案，惟念及施用毒品本質上係
    戕害自身健康之行為，尚未嚴重破壞社會秩序或侵害他人權
    益，又被告於審判程序坦承犯行，態度尚佳等一切情狀，量
    處如主文所示之刑。
四、據上論結，依刑事訴訟法第273條之1第1項、第299條第1項
    前段、第310條之2、第454條第1項，毒品危害防制條例第10
    條第1項，刑法第11條前段、第47條第1項，判決如主文。
本案經檢察官李鵬程到庭執行職務。
中    華    民    國  100    年    11    月    22    日
                  刑事第四庭    法  官  王慧娟
以上正本證明與原本無異。
如不服本判決應於收受判決後10日內向本院提出上訴書狀，並應
敘述具體理由；其未敘述上訴理由者，應於上訴期間屆滿後20日
內向本院補提理由書（均須按他造當事人之人數附繕本）「切勿
逕送上級法院」。
中    華    民    國  100    年    11    月    22    日
                                書記官  高文靜
附錄本案法條：
毒品危害防制條例第10條第1項
施用第一級毒品者，處 6 月以上 5 年以下有期徒刑。